臺灣橋頭地方法院刑事判決　　　　 110年度簡上更一字第1號
上　訴　人　臺灣橋頭地方檢察署檢察官
上　訴　人
即　被　告　刁聖鵬　


上列上訴人等因妨害名譽案件，不服本院109 年度簡字第2624號
中華民國110 年1 月20日第一審刑事簡易判決（聲請簡易判決處
刑案號：109 年度軍偵字第122 號），提起上訴，本院管轄第二
審合議庭審理後，於110 年5 月25日以110 年度簡上字第70號將
原審判決撤銷，自為第一審不受理判決，檢察官不服提起上訴，
經臺灣高等法院高雄分院於110 年8 月4 日以110 年度上易字第
418 號判決將上開判決撤銷，發回本院審理，本院管轄之第二審
合議庭判決如下：
    主  文
上訴駁回。
    犯罪事實
一、刁聖鵬與孫美君於民國108 年9 月21日16時許，因停車問題
    發生口角，刁聖鵬竟基於公然侮辱之犯意，在不特定多數人
    得以共見共聞之高雄市○○區○○00街000 巷00號孫美君住
    處前，多次出口「王八蛋」等語辱罵孫美君，足以貶損孫美
    君之名譽、人格及社會評價。
二、案經孫美君訴由高雄市政府警察局楠梓分局移送臺灣橋頭地
    方檢察署檢察官偵查聲請簡易判決處刑。
    理  由
壹、程序方面
    按被告以外之人於審判外之言詞或書面陳述，屬傳聞證據，
    原則上不得作為證據；惟按被告以外之人於審判外之陳述，
    雖不符刑事訴訟法第159 條之1 至第159 條之4 之規定，而
    經當事人於審判程序同意作為證據，法院審酌該言詞陳述或
    書面陳述作成時之情況，認為適當者，亦得為證據，刑事訴
    訟法第159 條第1 項、第159 條之5 第1 項分別定有明文。
    查本判決所引用屬於傳聞證據之部分，均已依法踐行調查證
    據程序，且檢察官及被告於本院審理時，均明示同意有證據
    能力（見簡上更一卷第35頁；簡上卷第90頁），基於尊重當
    事人對於傳聞證據之處分權，及證據資料愈豐富愈有助於真
    實發現之理念，本院審酌該等證據作成時情況，並無違法取
    證之瑕疵，且無顯不可信之情形，以之作為證據應屬適當，
    自均有證據能力。
貳、實體方面
一、認定犯罪事實所憑之證據及理由
  ㈠被告刁聖鵬有於上開時地辱罵告訴人「王八蛋」等語，業據
    被告於檢察事務官詢問及本院審理時均坦承不諱（偵卷第66
    頁；簡上卷第65、93-94 頁），核與告訴人孫美君於警詢、
    檢察事務官詢問時之指訴（警卷第9-10頁；偵卷第25頁）大
    致相符，並有現場錄影畫面翻拍照片及譯文（偵卷第31-43
    頁）在卷可佐，足認被告之任意性自白與事實相符，是被告
    上開犯行，應可認定。
  ㈡按公然侮辱罪之「侮辱」，係未指明具體事實，而以言語、
    文字或舉動為抽象謾罵嘲弄或者輕蔑他人人格之行為。行為
    人所為，客觀上縱屬侮辱之言行，然是否構成該罪，仍須探
    究其主觀上是否本於公然侮辱之意而為，不能僅因行為人之
    客觀言行不夠文雅、高尚，即認定其有公然侮辱之犯意。蓋
    人類本不可能永遠以和善、肯定、鼓勵、讚美之方式與人相
    處。遇有衝突之際，或可能本公然侮辱之意，或可能本嗆聲
    、諷刺、否定他人之意，而為上開客觀言行，此即俗話中所
    謂「相罵無好話」。至判斷行為人主觀上是否具有公然侮辱
    之犯意，須還原事件之脈絡及過程，並兼顧各種情狀（如雙
    方之年齡、教育程度、職業、關係，或行為地的方言、用詞
    習慣等）後，綜合以為認定，方屬妥適而不偏倚（最高法院
    110 年度台上字第49號判決參照）。觀諸本案案發當時之錄
    音譯文，被告先以「王八蛋，你」辱罵告訴人後，告訴人回
    以「你是信佛的，怎麼可以罵人」，被告再以「我告訴你，
    我就罵你『王八蛋』，你怎麼樣」等語回應（見偵卷第31頁
    ）；另被告審理時自陳：其為陸軍二等士官學校畢業，同等
    學力相當於現在的高中，在部隊服務六年，退役後在學校政
    風室服務，已退休很久等語（見簡上更一卷第39頁），是被
    告之智識及社會歷練，當可明確知悉「王八蛋」係足以貶抑
    他人人格之用語，其與告訴人因停車糾紛發生爭執，因氣憤
    難耐先出口辱罵告訴人「王八蛋」，於告訴人就其罵人行為
    有所質疑後，其又再以「王八蛋」辱罵告訴人，並堅定向告
    訴人表明就是要罵告訴人「王八蛋」，顯見被告因該停車糾
    紛，有意以「王八蛋」之用語，貶抑告訴人之人格，非屬其
    因停車問題爭執一時口快之語甚明，是依被告行為時之整體
    情況綜合觀察結果，其主觀上有公然侮辱之犯意，應可認定
    。
  ㈢至被告雖於本院審理時就科刑範圍之意見，表示請法院判我
    無罪云云（簡上更一卷第40頁），惟觀諸被告就此所持理由
    ，係主張其於辱罵告訴人前，有先遭告訴人辱罵其姓刁是刁
    民，會絕子絕孫等語，因而遭激怒後，始為上開犯行（簡上
    更一卷第34、38頁），然被告此部分辯解，卷內並無相關證
    據可資佐證，檢察官對此亦未有所主張或舉證，尚無從認定
    被告此部分所述為真。況被告為上開行為時，主觀上有公然
    侮辱犯意等情，已說明如上，是被告此部分主張縱若屬實，
    亦僅屬犯罪動機範疇，與被告為上揭行為時，主觀上有公然
    侮辱之故意，乃不同之二事，被告誤認只要犯罪動機存在，
    即可作為無犯罪故意之論據，尚非有據，是被告此部分辯解
    不足為其有利之認定，亦對被告上開犯行之認定不生影響。
    是本案事證明確，被告犯行應可認定，應予以論罪科刑。
二、論罪
    按以最粗鄙之語言，在公共場所，向特定之人辱罵時，倘為
    其他不特定人可以見聞，而其語言之含義，又足以減損該特
    定人之聲譽者，自已構成刑法第309 條第1 項之罪；刑法分
    則中，「公然」二字之意義，祇以不特定人或多數人得以共
    見共聞之狀況為已足。又上述公然侮辱罪，係指對人詈罵、
    嘲笑、侮蔑，其方法並無限制，不問係文字、言詞、態度、
    舉動，只須以公然方式為之，而足使他人在精神上、心理上
    有感受難堪或不快之虞，足以減損特定人之聲譽、人格及社
    會評價即是（最高法院108 年度台上字第865 號判決參照）
    。被告為上開行為時，位在告訴人住家前，係為有汽機車停
    放，可供人車通行之道路，有上開現場照片可佐（偵卷第33
    -41 頁），自堪認定係屬不特定人多數人可共見見聞之公共
    場所；又被告出口辱罵告訴人「王八蛋」等語，依據社會一
    般通念，上開言語具有輕蔑、嘲諷、鄙視及使人難堪之意涵
    ，已足以貶損告訴人之名譽及社會評價，確屬侮辱人之言語
    無訛；且依被告行為時之整體情況綜合觀察結果，被告確有
    侮辱告訴人之故意甚明。是核被告所為，係犯刑法第309 條
    第1 項之公然侮辱罪。
三、上訴意旨
  ①被告上訴意旨略以：告訴人與被告間長期門前有停車糾紛問
    題，本次亦因停車糾紛所導致，係告訴人先出惡言，蓄意激
    怒被告，被告因此出言稱「王八蛋」，應情有可原；另被告
    並因與告訴人間之糾紛而罹患焦慮症、睡眠障礙、精神官能
    性憂鬱症等症狀，並長期就醫，原審判決未考量被告犯案動
    機及被告上開病症，量刑過重，請撤銷原判決，為免除罰金
    之判決或從輕量刑等語。
  ②檢察官上訴意旨略以：被告刁聖鵬於法院和解協調會中，仍
    厲聲怒罵告訴人，顯然犯後態度不佳；被告為公務員退休，
    非僅高中學歷之智識程度，原審量刑時疏未審酌，容有未洽
    等語。
四、上訴論斷
  ㈠按量刑輕重，係屬事實審法院得依職權自由裁量之事項，苟
    已斟酌刑法第57條各款所列情狀而未逾越法定刑度，不得遽
    指為違法；下級審法院量定之刑，如別無其他加重或減輕之
    原因，亦無過重或失輕之不當情形，則上級審法院對下級審
    法院之職權行使，原則上應予尊重（最高法院72年台上字第
    6696號刑事判決、85年度台上字第2446號刑事判決意旨可資
    參照）。
  ㈡原審判決以被告罪證明確，適用刑事訴訟法第449 條第1 項
    、第3 項、第454 條第1 項，刑法第309 條第1 項規定，並
    審酌被告為智識成熟之成年人，僅因與告訴人就停車問題而
    心生不滿，不思克制情緒及理性處事，竟公然以上開方式侮
    辱告訴人，致損害告訴人之名譽與社會評價，核其犯罪之動
    機、目的、手段，實有不該；衡以被告坦認有出言侮辱告訴
    人之客觀行為，惟迄未與告訴人達成和解之犯後態度；暨考
    量被告本件所造成之損害、無前科之素行，及其高中畢業之
    智識程度、小康之家庭經濟狀況等一切情狀，量處被告罰金
    新臺幣6000元，並諭知罰金易服勞役之折算標準，經核原審
    均已詳述認定犯罪事實所憑之證據及理由，並審酌刑法第57
    條所列各款情狀採為量刑責任之基礎，而未逾越法定範圍，
    亦未濫用其職權，其認事用法均無違誤。且①原審判決業已
    考量被告上訴意旨所主張之犯案動機，又被告雖提出原審未
    及審酌之家欣診所診斷證明書，欲證明其因與告訴人間之糾
    紛而罹患焦慮症、睡眠障礙、精神官能性憂鬱症等症狀，請
    求減輕其刑或免除刑罰，然觀諸被告所提出之診斷證明書（
    簡上更一卷第39頁），治療時間自97年7 月起至109 年12月
    ，時間橫跨長達12年，難認上開病症純因本案而起；②檢察
    官上訴意旨雖謂被告於調解之際態度不佳，然被告之犯後態
    度，業經原審審酌在案，且被告及告訴人調解之際，係兩造
    互相吵不停之事實，有本院110 年1 月5 日刑事審查庭刑事
    案件移付調解簡要紀錄（簡卷第31頁），足認被告與告訴人
    調解發生爭吵之情形，原因非可歸責一端；至檢察官雖以被
    告非僅高中學歷，認原審量刑基礎有誤，然被告係陸軍二等
    士官學校（即現今中正預校），同等學力相當於高中等情，
    業據被告陳明在卷，檢察官並未提出任何反證，以此指摘原
    判決不當，尚有未洽；③綜上，原審之量刑顯無過重或失輕
    之不當情形，被告及檢察官徒就原審於量刑時均已審酌之事
    項，再為爭辯，自無理由，應予駁回。
據上論斷，依刑事訴訟法第455 條之1 第1 項、第3 項、第368
條，判決如主文。
本案經檢察官謝肇晶聲請簡易判決處刑，檢察官陳登燦到庭執行
職務。
中    華    民    國   110    年    10    月    29    日
                  刑事第一庭    審判長法  官  楊智守
                                      法  官  林筠
                                      法  官  陳狄建
以上正本證明與原本無異。
不得上訴。
中    華    民    國   110    年    10    月    29    日
                                      書記官  謝怡貞